臺灣新北地方法院行政訴訟判決
                                      111年度交字第578號
原      告  黃台安
被      告  新北市政府警察局海山分局

代  表  人  周振安（分局長）

上列當事人間因交通裁決事件，原告不服被告民國111年8月18日
新北警海交裁字第000000000號裁決，向本院提起行政訴訟，本
院判決如下：
    主  文
一、原告之訴駁回。
二、訴訟費用新臺幣300元由原告負擔。
    事實及理由
壹、程序方面：
    原告不服被告所為道路交通管理處罰條例第8條之裁決而提
    起撤銷訴訟，依行政訴訟法第237條之1，應適用交通裁決事
    件訴訟程序。本件因卷證資料已經明確，本院依同法第237 
    條之7規定，不經言詞辯論，直接裁判。
貳、實體方面：
一、爭訟概要：
　　緣原告於民國（下同）111年6月28日13時37分許，沿新北市
    板橋區文化路1段路側之人行道走入大樓地下停車場出入口
    前之行人穿越道（尚未到達介壽街口之行人穿越道，該等行
    人穿越道相連）時，行人專用號誌已轉換為「站立行人」之
    紅色燈號穩定顯示（行人禁止進入道路），惟原告不依該號
    誌指示，仍由行人穿越道穿越介壽街口，適為在介壽街口停
    等紅燈之新北市政府警察局海山分局新海派出所警員目睹，
    乃尾隨予以攔停，並以其有「行人不依專用號誌指示穿越道
    路」之違規事實，當場填製新北市政府警察局掌電字第0000
    00000號舉發違反道路交通管理事件通知單予以舉發，記載
    應到案日期為111年7月28日前，並於111年7月1日移送被告
    處理。嗣原告於111年6月30日繳納罰鍰新臺幣（下同）300
    元，但於111年8月18日向被告表明不服舉發，而被告因認原
    告有「行人不依專用號誌指示穿越道路」之違規事實，乃依
    道路交通管理處罰條例第78條第1項第1款之規定，以111年8
    月18日新北警海交裁字第000000000號違反道路交通管理事
    件裁決書（下稱原處分），裁處原告罰鍰300元。原告不服
    ，遂提起本件行政訴訟。
二、原告起訴主張及聲明：
（一）主張要旨：
   1、事實：
　　　依據原處分機關海山分局員警楊曜誠舉發，本人於111年6
      月28日13時37分許，行經新北市板橋區文化路1段與介壽
      街口時，肉眼認定本人不依專用號誌指示穿越道路，員警
      逕認本人違規，遂依據道路交通管理處罰條例第78條第1
      項第1款，開立舉發違反道路交通管理事件通知單（111年
      6月28日掌電字第000000000號），裁處本人300元之罰鍰
      （業已向板橋文化路郵局繳納完畢〈新北市政府警察局海
      山分局違規罰鍰專戶：00000000〉)。
   2、理由：
    ⑴依據行政程序法第92條第1項：「本法所稱行政處分，係指
      行政機關就公法上具體事件所為之決定或其他公權力措施
      而對外直接發生法律效果之單方行政行為。」、同法第2
      項：「前項決定或措施之相對人雖非特定，而依一般性特
      徵可得確定其範圍者，為一般處分，適用本法有關行政處
      分之規定。有關公物之設定、變更、廢止或其一般使用者
      ，亦同。」；訴願法第1條第1項亦明文規定：「人民對於
      中央或地方機關之行政處分，認為違法或不當，致損害其
      權利或利益者，得依本法提起訴願。但法律另有規定者，
      從其規定。」，市府所開立之通知單，其性質為行政處分
      無誤。
    ⑵查市府警員之行政裁量係法律許可行政機關行使職權時，
      得為之自由判斷，但並非完全之放任，行政機關行使裁量
      權限仍須遵守法律優位原則，所為之個別判斷，亦應避免
      違反誠信原則、平等原則及比例原則等一般法律規範，如
      裁量係基於法律授權，尤其不能違反授權之目的或逾越法
      律授權範圍。若行政裁量與上述義務有悖者，則構成裁量
      瑕疵，在本案中為裁量逾越，指市府行政機關所做之裁量
      處分超出法律授權範圍，該裁量瑕疵之法律效果，依行政
      訴訟法第4條第2項規定，逾越權限或濫用權力之行政處分
      ，以違法論。又按同法第201條規定，行政機關依裁量權
      所為之行政處分，以其作為或不作為逾越權限或濫用權力
      者為限，行政法院得予撤銷。據此，若發生裁量瑕疵，處
      分相對人得訴請撤銷原處分。
    ⑶依據道路交通管理處罰條例第78條第1項（第1款）規定：
      「行人在道路上有下列情形之一者，處新臺幣300元罰鍰
      ：1.不依標誌、標線、號誌之指示或警察指揮(詳查並無
      「專用號誌」四字）。」，經查，本人案發日行經該路段
      時，當踏上市府所劃設之行人斑馬線(位於「田明文化金
      融大樓」地下停車場出入口處)，行政事實行為即為開始
      著手，當時行人交通號誌（小綠人）為綠燈，行人可通行
      ，當通行至一半，行人交通號誌（小綠人）轉為紅燈，但
      車輛交通號誌（紅綠燈）仍維持紅燈近28秒，車輛禁行但
      行人仍可快速通行，基於行人橫跨馬路事實行為，有其時
      間上及空間上之緊密性、連貫性，不得任意分割行政事實
      行為，且本人亦已注意車輛並依據市府交通號誌（紅綠燈
      ）警示，安全橫跨馬路至對面「帝苑時尚旅店大樓」一樓
      星巴克出入口處，不應受到行政裁罰，該名員警僅憑肉眼
      認定本人違法，無照片等相關證據，即開立罰單300元，
      屬違法行政處分，且該裁量業已逾越道路交通管理處罰條
      例第78條第1項規定，所謂交通「號誌」，非僅小綠人號
      誌，亦應包括紅綠燈號誌，而非任由員警主觀上自行恣意
      認定，此為行政禁止恣意原則：行政機關之行為不得欠缺
      合理充分之實質理由，且禁止客觀上違反憲法基本精神及
      事物本質之行為。例如行政機關於為判斷或裁量決定時，
      有意或疏忽未斟酌重要觀點者。行政程序法第9條即規定
      ，行政機關就該管行政程序，應於當事人有利及不利之情
      形，一律注意。
    ⑷依據行政罰法第7條第1項：「違反行政法上義務之行為非
      出於故意或過失者，不予處罰。」、行政罰法第13條：「
      因避免自己或他人生命、身體、自由、名譽或財產之緊急
      危難而出於不得已之行為，不予處罰。但避難行為過當者
      ，得減輕或免除其處罰。」。當日本人通行至一半（位於
      「田明文化金融大樓」地下停車場出入口處），行人交通
      號誌（小綠人）轉為紅燈，本人卡在中間進退不得，市府
      亦無設置分隔島供行人停留，道路與地下停車場出入口處
      僅有一牆之隔，本人正處於危險狀態，隨時正有車輛從地
      下停車場出入口處衝出而行人無法預測，只有信任交通號
      誌（紅綠燈）仍有維持紅燈近28秒之車輛禁行時間，屬於
      「行人通行延伸權」而選擇快速通過斑馬線，符合行政罰
      法第13條前段規定，因避免自己生命、身體緊急危難阻卻
      違法可歸責事由，法院應裁定免罰。
    ⑸查司法院大法官釋字第432號解釋：法律明確性原則係指立
      法者制定法律時，規範對象、規範行為及法律效果應該明
      顯，亦即構成要件應使受規範能預見。因為法律規範生活
      事實的複雜，立法者藉由概括條款與不確定法律概念來規
      範，而操作上，只要符合受規範者「意義非難以理解」、
      「受規範者所能預見.」、「可由司法審查加以確認」等
      三項，即與法律明確性要求無違。依據道路交通管理處罰
      條例第78條第1項規定，所謂交通「號誌」，非僅小綠人
      「號誌」，亦應包括紅綠燈「號誌」，以及其他供行人通
      行所必要之「號誌」為限，市府員警僅憑小綠人「號誌」
      紅燈行人禁行，而無視另一紅綠燈「號誌」紅燈28秒行人
      仍可通行之情況，肉眼認定本人違法而開罰300元，任意
      剝奪人民財產權，屬違反法律明確性原則，任意擴張或限
      縮解釋交通「號誌」之定義，進而侵害人民通行權及財產
      權之社會法益與財產法益，實屬不當之違法行政處分，應
      立即撤銷該處分。
    ⑹查新北市警察局之行政處分，業已違反單純不利益處分原
      則、裁罰性處分原則，以及法律保留原則之限制，茲說明
      如下：
　　　①單純不利益處分一從寬審查：
　　　  人民基本權利之限制，原則上應以法律為之，依其情形
        ，固非不得由立法機關授權主管機關發布命令為補充規
        定（釋443)。惟其授權之目的、内容及範圍均應具體明
        確。主管機關據以發布之命令，亦不得逾越授權之範圍
        ，始為憲法之所許（釋765)。
      ②裁罰性處分一從嚴審查（釋680)：
　　　  對人民違反行政法上義務之行為予以裁罰性之行政處分
        ，涉及人民權利之限制，其處分之構成要件與法律效果
        ，應由法律定之，法律雖得授權以命令為補充規定，惟
        授權之目的、範圍及内容必須具體明確，而自授權之法
        律規定中得預見其行為之可罰，然後據以發布命令，方
        符合憲法第23條之意。行政罰之罰鍰其構成要件及額度
        ，原則上應由法律定之（釋313)。
      ③法律保留原則之限制：
　　　  法律僅概括授權行政機關訂定施行細則者，其限制如下
        ，否則即已違反法律保留原則（釋612)：1.符合立法意
        旨且未逾越母法規定之限度内。2.就執行法律有關之「
        技術性」、「細節性」事項。3.不能牴觸母法或對於人
        民之自由權利增加法律所無之限制。
      ④111年7月26日新北警海交字第1113977041號發文，裁罰
        依據道路交通安全規則第134條之規定，行人穿越道設
        有行人穿越專用號誌者，應依號誌之指示迅速穿越。復
        依道路交通標誌標線號誌設置規則第207條規定，「站
        立行人」之紅色燈號穩定顯示時，行人禁止進入道路，
        先予敘明等語。經查「道路交通安全規則」及「道路交
        通標誌標線號誌設置規則」，其性質並非法律，僅為法
        規命令用以補充母法授權空白規範，除法律外（法、律
        、條例、通則）不得作為裁罰人民之依據。原處分依據
        道路交通管理處罰條例第78條第1項規定（性質為法律
        ），裁罰本人300元罰鍰：1.不依標誌、標線、號誌之
        指示或警察指揮（詳查母法本文中並無「專用號誌」四
        字字樣）。原處分明顯違反法律授權明確性原則、法律
        保留原則，且逾越母法所無之限制。即用路人得以一般
        可預見之道路「一般號誌」，亦可藉此快速穿越馬路，
        而非僅藉由市府憑空出現所謂「專用號誌」之虛構不存
        在法律用詞為唯一號誌，由此「一般號誌」亦可視為對
        人之一般處分無誤。
    ⑺查司法院大法官釋字第525號解釋：信賴保護原則攸關憲法
      上人民權利之保障，公權力行使涉及人民信賴利益而有保
      護之必要者，不限於授益行政處分之撤銷或廢止(行政程
      序法第一百十九條、第一百二十條及第一百二十六條參照
      ），即行政法規之廢止或變更亦有其適用。行政法規公布
      施行後，制定或發布法規之機關依法定程序予以修改或廢
      止時，應兼顧規範對象信賴利益之保護。當日本人橫跨該
      路段斑馬線，遭市府員警開單告發紅燈禁行，但該路口市
      府設有「行人優先」告示牌清楚無誤，基於信賴保護原則
      ，人民信賴政府行政告示牌，為對人之一般處分，行人
      理應享有優先路權，來往車輛不得與行人競爭路權，為不
      爭之事實，經市府公告告示確定，但市府員警卻選擇視而
      不見，仍對人民開單告發，為違反信賴保護原則之裁量處
      分，得撤銷原處分溯及既往失其效力。
    ⑻查行政機關對於某類事件反覆為相同處理時，將產生行政
      先例（又稱行政慣行）。基於憲法上平等原則的要求，行
      政程序法第6條規定：「行政行為，非有正當理由，不得
      為差別待遇。」是以，行政機關就同類事件行使裁量權時
      ，如果沒有正當理由，即應受行政先例之拘束，不得為相
      異的處理，此即行政自我拘束原則。倘若行政機關對於同
      類事件，在欠缺正當理由的情況下，未遵循行政先例，反
      而作成不同的處理時，即屬違反平等原則。市政府於新北
      市土城區學府路1段75巷路口行人斑馬線處，亦未設置俗
      稱「小綠人」交通號誌，而僅設置「紅綠燈」交通號誌，
      以提供市民朋友行人通行之用，如今市府員警針對本人未
      依據「小綠人」行人交通號誌通行而開罰300元，卻對市○
      ○○區市○○○○○○○○○○○○○號誌通行置若罔聞未予處罰，實有
      違反平等原則之虞，相同事件應為相同處理，不同事件則
      為不同處理，即所謂「等者等之、不等者則不等之」，一
      樣均為新北市民未依據「小綠人」行人交通號誌通行，板
      橋區民與土城區民卻有截然不同之行政上差別待遇，市府
      員警顯然已違反行政自我拘束原則。
　  ⑼依據大法官解釋釋字第535號：警察勤務條例規定警察機關
      執行勤務之編組及分工，並對執行勤務得採取之方式加以
      列舉，已非單純之組織法，實兼有行為法之性質。依該條
      例第11條第3款，臨檢自屬警察執行勤務方式之一種。臨
      檢實施之手段：檢查、路檢、取缔或盤查等不問其名稱為
      何，均屬對人或物之查驗、干預，影響人民行動自由、財
      產權及隱私權等甚鉅，應恪遵法治國家警察執勤之原則。
      實施臨檢之要件、程序及對違法臨檢行為之救濟，均應有
      法律之明確規範，方符憲法保障人民自由權利之意旨。上
      開條例有關臨檢之規定，並無授權警察人員得不顧時間、
      地點及對象任意臨檢、取締或隨機檢查、盤查之立法本意
      。除法律另有規定外，警察人員執行場所之臨檢勤務，應
      限於已發生危害或依客觀、合理判斷易生危害之處
      所、交通工具或公共場所為之，其中處所為私人居住之空
      間者，並應受住宅相同之保障；對人實施之臨檢則須以有
      相當理由足認其行為已構成或即將發生危害者為限，且均
      應遵守比例原則，不得逾越必要程度。查市府員警當日對
      本人實施行政盤查，經本人提供身分證比對，非屬刑事通
      緝要犯，亦非毒品管制人口，也無任何刑事前科記錄，依
      據司法院大法官釋字第535號解釋意旨：「其因發現違法
      事實，應依法定程序處理者外，身分一經查明，即應任其
      離去，不得稽延。」但市府員警盤查後仍留置本人，並開
      立交通行政罰單，裁罰300元，其行政目的與盤查手段顯
      然不符合比例原則（適當性、必要性、衡量性），已逾越
      必要程度，經大法官釋字第535號解釋在案確定，有悖於
      維護人權之憲法意旨，為行政違法、裁量逾越權限或濫用
      權力之臨檢盤查行為。
（二）聲明：
　 1、原處分撤銷。
　 2、請求返還已繳納之罰鍰300元。
三、被告答辯及聲明：
（一）答辯要旨：
   1、舉發警員於111年6月28日13時37分許，巡經新北市○○區○○
      路0段○○○路○○○○○於○○路0段000號前，面對行人專用號誌
      紅燈時（非所述綠燈於行走至路中變為紅燈）未依規定停
      等，逕自往文化路1段220號（星巴克板橋新埔門市）方向
      前進，舉發警員遂上前攔查，並於告知違規事由後依道路
      交通管理處罰條例第78條第1項第1款「行人不依號誌指示
      穿越道路」規定製單舉發並交由違規人簽收，本分局已於
      111年8月18日開立裁決書，並於111年8月22日9時34分許
      由原告親至本分局簽收裁決書完成送達。
　 2、有關陳述內容第6頁「『道路交通安全規則』、『道路交通標
      誌標線號誌設置規則』，其性質並非法律...除法律外不得
      作為裁罰人民之依據」一節；查本案裁罰依據為前揭道路
      交通管理處罰條例第78條第1項第1款「行人不依號誌指示
      穿越道路」規定，而道路交通安全規則、道路交通標誌標
      線號誌設置規則等規定，均係基於母法道路交通管理處罰
      條例之授權而訂定之法規命令，乃係為執行母法所為之細
      節性、技術性規定，且未逾越母法授權意旨與範圍。經檢
      視值勤錄影影像，違規事實明確。
（二）聲明：原告之訴駁回。
四、爭點：
（一）原告是否有原處分所指「行人不依『號誌』指示穿越道路」
      之違規事實？是否具備「緊急避難」之阻卻違法事由？
（二）原告所指：「信賴路口設置之『行人優先』標誌，應享有優
      先路權」、「對於僅依『紅綠燈』號誌通行新北市土城區學
      府路1段75巷巷口行人穿越道之行人未予處罰，有違平等
      原則」、「警員盤查後留置原告，並開立罰單，行政目的
      與盤查手段顯不符合比原則」，是否可採？
五、本院的判斷：
（一）前提事實：
      爭訟概要欄所載之事實，除原告以「當時行人交通號誌（
      小綠人）為綠燈，行人可通行，當通行至一半，行人交通
      號誌（小綠人）轉為紅燈，但車輛交通號誌（紅綠燈）仍
      維持紅燈近28秒，車輛禁行但行人仍可快速通行」而否認
      違規外，其餘事實業據原告於起訴狀所不爭執，且有繳納
      罰鍰照片列印1紙、新北市政府警察局海山分局111年7月2
      6日新北警海交字第1113977041號函影本1份、原處分影本
      1紙、舉發違反道路交通管理事件通知單影本1紙、舉發單
      明細影本1紙、新北市政府警察局海山分局交通違規申訴
      答辯報告表影本1份（見本院卷第31頁、第51頁、第53頁
      、第61頁、第75頁、第77頁、第79頁、第81頁）、警員採
      證錄影擷取畫面27幀（見本院卷第71頁、第73頁、第83頁
      至第129頁〈單數頁〉）及警員採證錄影光碟1片（置於本院
      卷卷末存置袋）足資佐證，是除原告主張及否認部分外，
      其餘事實自堪認定。
（二）原告有原處分所指「行人不依『號誌』指示穿越道路」之違
      規事實，且不具備「緊急避難」之阻卻違法事由：
   1、應適用之法令：
　　⑴道路交通標誌標線號誌設置規則：
　　　①第1條：
　　　　本規則依道路交通管理處罰條例第四條第三項規定訂定
        之。
　　　②第194條第2款：
　　　　號誌依其功用分為下列各類：
        二、行人專用號誌係配合行車管制號誌使用，以附有「
　　　　　　「站立行人」及靜態或動態「行走行人」圖案之方
            形紅、綠兩色燈號，管制行人穿越街道之行止，設
            於交岔路口或道路中段。依運轉方式分為：
        （一）定時號誌。
        （二）行人觸動號誌。
      ③第207條：
　　　　行人專用號誌各燈號顯示之意義如左：
        一、「行走行人」之綠色燈號穩定顯示時，表示行人可
            穿越道路，惟應快速通行。
        二、「行走行人」之綠色燈號閃光顯示時，表示警告行
            人，剩餘之綠燈時間不多，如已進入道路者，應快
            速通過，或停止止於道路中之交通島上，如尚未進
            入道路者，禁止跨入。
        三、「站立行人」之紅色燈號穩定顯示時，行人禁止進
            入道路。
        四、「站立行人」之紅色燈號閃光顯示時，表示與其相
            關之行車管制號誌係以閃光運轉，行人跨入道路前
            ，應先停止，注意左、右來車，小心通過。
　　⑵道路交通安全規則：
　　　①第1條：
　　　  本規則依道路交通管理處罰條例第九十二條第一項規定
        訂定之。
　　　②第134條第5款：
　　　  行人穿越道路，應依下列規定：
        五、行人穿越道設有行人穿越專用號誌者，應依號誌之
            指示迅速穿越。
    ⑶道路交通管理處罰條例：
　　　①第4條第3項：
　　　  前項道路交通標誌、標線、號誌之指示、警告、禁制規
        定、樣式、標示方式、設置基準及設置地點等事項之規
        則，由交通部會同內政部定之。
　　　②第78條第1項第1款：
       行人在道路上有下列情形之一者，處新臺幣三百元罰鍰
        ：
　　　　一、不依標誌、標線、號誌之指示或警察指揮。
　　　③第92條第1項：
　　　　車輛分類、汽車牌照申領、異動、管理規定、汽車載重
        噸位、座位立位之核定、汽車檢驗項目、基準、檢驗週
        期規定、汽車駕駛人執照考驗、換發、證照效期與登記
        規定、車輛裝載、行駛規定、汽車設備變更規定、動力
        機械之範圍、駕駛資格與行駛規定、車輛行駛車道之劃
        分、行人通行、道路障礙及其他有關道路交通安全等事
        項之規則，由交通部會同內政部定之。
   2、依前揭警員採證錄影擷取畫面（時間顯因未調整而有誤差
      ）所示，並參照、比對原告所提出之該違規地點照片（見
      本院卷第33頁），可見：「⑴於畫面時間〈下同〉06：06：2
      3，位於介壽街口行人穿越道之行人專用號誌為「行走行
      人」之綠色燈號，倒數秒數為「2」（警員於街口停等）
      。⑵自06：06：27起，行人專用號誌為「站立行人」之紅
      色燈號穩定顯示，嗣於06：06：29起，一行人出現在大樓
      地下停車場出入口分隔矮牆前（即由該人行向起算之第4
      條與第5條枕木紋行人穿越道之間，而該大樓地下停車場
      出入口前之行人穿越道與介壽街口之行人穿越道相連接）
      ，於面對該行人專用號誌（「站立行人」之紅色燈號穩定
      顯示）時，持續往前沿行人穿越道而於06：06：37穿越介
      壽街口。⑶該行人向右而自06：06：38起，於所面對之行
      人專用號誌為「行走行人」之綠色燈號穩定顯示時，沿行
      人穿越道穿越文化路1段，而警員則尾隨而於06：07：00
      ，在文化路1段路側予以攔查該行人，並於06：08：34，
      填製舉發違反道路交通管理事件通知單予以舉發，嗣於06
      ：08：52，交付舉發違反道路交通管理事件通知單及交還
      證件予該行人並讓其簽名。」。據此，顯見原告確有「不
      依號誌之指示」之違規事實無訛，則被告乃以原處分裁處
      原告前揭處罰內容，觀諸前開規定，依法洵屬有據。
   3、雖原告就此部分執前揭情詞而為主張；惟查：
　　⑴道路交通標誌標線號誌設置規則及道路交通安全規則，係
      行政機關（交通部、內政部）分別基於道路交通管理處罰
      條例第4條第3項、第92條第1項之授權而訂定之法規命令
      （參照行政程序法第150條），且經核定後發布，其內容
      未逾法律授權之範圍與立法精神，核與法律保留原則無悖
      ，自得作為本件裁處之依據；又依道路交通標誌標線號誌
      設置規則第194條第2款之規定，「行人專用號誌」當屬道
      路交通標誌標線號誌設置規則所指之「號誌」，而道路交
      通安全規則第第134條第5款亦已明定：「行人穿越道設有
      行人穿越專用號誌者，應依『號誌』之指示迅速穿越。」，
      是道路交通管理處罰條例第78條第1項第1款所處罰之行為
      （即「行人在道路上不依『號誌』之指示」），所指「號誌
      」，當係包括「行人專用號誌」無疑；再者，依前揭道路
      交通標誌標線號誌設置規則第194條第2款之規定，「行人
      專用號誌」既係用以「管制行人穿越街道之行止」，則於
      設有「行人專用號誌」處，則行人穿越道路時即應依該號
      誌而為行止，而與「行車管制號誌」（圓形之紅、黃、綠
      三色燈號及箭頭圖案）之顯示無涉。從而，原告所稱「行
      人專用號誌」非屬道路交通管理處罰條例第78條第1項第1
      款所規定之「號誌」，且斯時行人專用號誌雖為「站立行
      人」之紅色燈號穩定顯示，但介壽街行向之「行車管制號
      誌」仍為圓形紅燈，故其仍可合法穿越介壽街口，於法均
      屬無據。
　　⑵於06：06：23，位於介壽街口行人穿越道之行人專用號誌
      為「行走行人」之綠色燈號，倒數秒數為「2」，而自06
      ：06：27起，行人專用號誌為「站立行人」之紅色燈號穩
      定顯示，原告嗣於06：06：29起，始出現在大樓地下停車
      場出入口分隔矮牆前（即由該人行向起算之第4條與第5條
      枕木紋行人穿越道之間），而其沿行人穿越道而穿越介壽
      街口歷時8秒，均業如前述，是衡諸該等相對之時間、位
      置、原告穿越介壽街口所需時間〈8秒〉（依大樓地下停車
      場出入口前方與介壽街口行人穿越道之枕木紋數之比例〈5
      比8〉計算，原告最初進入行人穿越道至出現在畫面中，約
      經過5秒，以此回推，原告最初進入行人穿越道之時間約
      係在06：06：24〈即「行走行人」之綠色燈號倒數秒數應
      為「1」或「2」時），故雖無從認定原告係於行人專用號
      誌為「站立行人」之紅色燈號穩定顯示時始進入行人穿越
      道，但其於「行走行人」綠色燈號閃光顯示時，尚未進入
      行人穿越道一事，則堪予認定，則其值此一情況，依前揭
      道路交通標誌標線號誌設置規則第207條第2款之規定，本
      不應跨入行人穿越道；況且，依前揭警員採證錄影擷取畫
      面及原告所提出之該地點照片以觀，該大樓地下停車場出
      入口前之行人穿越道與介壽街口前之行人穿越道固屬相連
      而無「交通島」之設置，但於分隔矮牆外側之燈桿旁，仍
      有足夠且安全之空間足供原告於行人專用號誌為「站立行
      人」之紅色燈號穩定顯示時而為停等。從而，原告所述行
      走於行人穿越道上而行人專用號誌始轉換為「站立行人」
      之紅色燈號穩定顯示，縱屬事實，仍無礙於本件違規事實
      之構成。
　　⑶按「因避免自己或他人生命、身體、自由、名譽或財產之
      緊急危難而出於不得已之行為，不予處罰。但避難行為過
      當者，得減輕或免除其處罰。」，行政罰法第13條固有明
      文；惟依上所述，原告斯時依法本不應跨入行人穿越道，
      而於跨入後既見行人專用號誌為「站立行人」之紅色燈號
      穩定顯示，基於安全考量，其本可退回原來之人行道上，
      或至分隔矮牆外側之燈桿旁停等，是原告以隨時正有車輛
      從地下停車場出入口處衝出，而主張本件具備「緊急避難
      」之阻卻違法事由而應予免罰，顯無足採。
（三）原告所指：「信賴路口設置之『行人優先』標誌，應享有優
      先路權」、「對於僅依『紅綠燈』號誌通行新北市土城區學
      府路1段75巷巷口行人穿越道之行人未予處罰，有違平等
      原則」、「警員盤查後留置原告，並開立罰單，行政目的
      與盤查手段顯不符合比原則」，均不可採：
   1、按「行人及自行車專用標誌『遵22-1』，用以告示該段道路
      或騎樓以外之人行道專供行人及自行車通行，其他車輛不
      准進入，並以行人通行為優先。設於該路段或人行道起迄
      點顯明之處，中途得視需要增設之。其通行有其他規定者
      ，應在附牌內說明之。」，道路交通標誌標線號誌設置規
      則第67條之1定有明文，是原告所提出之照片（見本院卷
      第35頁、第41頁）所示之該「行人及自行車專用標誌『遵2
      2-1』」，依上開規定即係「用以告示該段道路或騎樓以外
      之『人行道』專供行人及自行車通行，其他車輛不准進入，
      並以行人通行為優先。」，此與行人應遵守「行人專用號
      誌之指示」一事，核屬無涉。
   2、是否設置行人專用號誌，核係交通主管機關依路口形態及
      車流情形等相關因素而為決定，是於未設置「行人專用號
      誌」之路口，行人由行人穿越道穿越道路時，自應依行車
      管制號誌（圓形之紅、黃、綠三色燈號及箭頭圖案）而為
      行止，是原告以「．．．如今市府員警針對本人未依據『小綠
      人』行人交通號誌通行而開罰300元，卻對市○○○區市○○○○○
      ○○○○○○○○號誌通行置若罔聞未予處罰，實有違反平等原則
      之虞．．．」，實屬無稽。
 　3、警員因原告所為「行人不依號誌指示穿越道路」（道路交
      通管理處罰條例第78條第1項第1款）違規行為而予以攔查
      ，並當場填製舉發違反道路交通管理事件通知單予以舉發
      ，合於道路交通管理處罰條例及違反道路交通管理事件統
      一裁罰基準及處理細則等相關規定，且依上開警員採證錄
      影擷取畫面所示，警員攔停原告、填製及交付舉發違反道
      路交通管理事件通知單、交還證件並予原告簽名之整個過
      程，歷時僅約2分鐘，顯無原告所指不符合比例原則之違
      法情事。
（四）本件判決基礎已經明確，兩造其餘的攻擊防禦方法及訴訟
      資料經本院斟酌後，核與判決結果不生影響，無一一論述
      之必要，一併說明。
（五）本件第一審裁判費為300元，所以確定第一審訴訟費用額
      為300元，由原告負擔。
六、結論：原處分並無違誤，原告訴請撤銷及請求返還已繳納之
    罰鍰300元為無理由，應予駁回。
中　　華　　民　　國　　111 　年　　10　　月　　31　　日
                  行政訴訟庭  法  官  陳鴻清
一、上為正本係照原本作成。
二、如不服本判決，應於判決送達後20日內，向本院提出上訴狀
    並表明上訴理由（原判決所違背之法令及其具體內容或依訴
    訟資料可認為原判決有違背法令的具體事實），其未載明上
    訴理由者，應於提出上訴後 20 日內向本院補提理由書（上
    訴狀及上訴理由書均須按他造人數附繕本，如未按期補提上
    訴理由書，則逕予駁回上訴），並應繳納上訴裁判費新臺幣
    750 元。
                              書記官  李玉秀
中　　華　　民　　國　　111 　年　　10　　月　　31　　日